臺灣士林地方法院民事判決
110年度訴更一字第8號
原      告  賴宜廷  
            賴宜邦  
            賴宜君  
共      同
訴訟代理人  謝家健律師
被      告  楊喬雯  
訴訟代理人  謝文欽律師
            姜萍律師  
            林詩瑜律師
上列當事人間請求返還不當得利事件，本院於民國110年10月18
日言詞辯論終結，判決如下：
    主  文
原告之訴及假執行之聲請均駁回。
訴訟費用由原告負擔。
    事實及理由
一、原告主張：其等之父賴耀森於民國106年7月16日死亡，遺產
    在臺灣部分價值合計新臺幣（下同）64,232,684元、在紐西
    蘭部分價值合計71,919,979元，遺產總額為136,152,663 元
    ，遺產稅合計應繳納15,748,816元，已由其等與賴耀森續絃
    配偶即被告共4人於107年12月間按應繼分各四分之一比例各
    自繳納遺產稅3,937,204元，嗣兩造於109年1月13日在紐西
    蘭法院成立和解協議（下稱系爭和解協議），約定賴耀森在
    紐西蘭部分遺產價值合計71,919,979元（占遺產總額比例為
    52.82％）分歸被告，賴耀森在臺灣部分遺產價值合計64,232
    ,684元（占遺產總額比例為47.18％）分歸其等3人，因兩造
    先前係按應繼分比例各四分之一繳納遺產稅，嗣兩造成立系
    爭和解協議按上開比例分配賴耀森遺產，被告應依其分得遺
    產價值比例52.82％負擔遺產稅8,318,525元（即15,748,816
    元×52.82％＝8,318,525元，元以下四捨五入，下同），扣除
    被告已繳納遺產稅3,937,204元，被告尚應負擔遺產稅4,381
    ,321元，已於兩造成立系爭和解協議前由其等先行繳納，其
    等3人各為被告繳納遺產稅1,460,440元（即4,381,321元÷3＝
    1,460,440元），爰依民法第281條第1項、第179條規定（原
    告起訴狀中所載之民法第280條但書，並非請求權，原告已
    表明更正，見本院卷第239頁），請求被告給付其等各1,460
    ,440元及遲延利息等語。並聲明：㈠被告應給付原告賴宜廷
    、賴宜邦、賴宜君各1,460,440元，及均自起訴狀繕本送達
    翌日起至清償日止，按週年利率百分之5計算之利息。㈡願供
    擔保，請准宣告假執行。
二、被告則以：因遺產而生之稅捐，應由繼承人按應繼分比例分
    擔，非按實際分得遺產價值比例分擔，原告按其等應繼分比
    例繳納遺產稅，並未超過其等應分擔部分，係履行自己之債
    務，原告依民法第281條第1項、第179條規定，請求其償還
    、返還原告3人各1,460,440元，為無理由等語，資為抗辯。
    並聲明：㈠原告之訴及假執行之聲請均駁回。㈡如受不利之判
    決，請准供擔保免為假執行。
三、本院得心證之理由：　　
  ㈠原告之父賴耀森於106年7月16日死亡，遺產在臺灣部分價值
    合計64,232,684元、在紐西蘭部分價值合計71,919,979元，
    遺產總額為136,152,663元，遺產稅合計應繳納15,748,816
    元，已由其等與賴耀森續絃配偶即被告共4人於107年12月間
    按應繼分各四分之一比例各自繳納遺產稅3,937,204元，嗣
    兩造於109年1月13日在紐西蘭法院成立系爭和解協議，約定
    賴耀森在紐西蘭部分遺產價值合計71,919,979元分歸被告，
    賴耀森在臺灣部分遺產價值合計64,232,684元分歸其等3人
    等情，有繼承系統表、除戶謄本、戶籍謄本、申報遺產稅資
    料、遺產稅核定通知書（見本院109年度訴字第1006號卷第6
    0至70、74至108頁）、遺產稅繳清證明書、遺產稅繳款書及
    收據、系爭和解協議（見本院109年度士調字第319號卷第8
    、9、14至17、18至62頁）在卷可稽，且為兩造不爭執事項
    （見本院卷第239頁），堪認屬實。
　㈡按繼承人為遺產稅之納稅義務人，遺產及贈與稅法第6條第1
    項第2款定有明文。準此，遺產稅係以全體繼承人為納稅義
    務人，每一繼承人對遺產稅之全部均有繳納義務，並非按其
    應繼分之比例各別分擔，惟於繼承人內部間，則應由繼承人
    按其應繼分負擔之，繼承人中之一人，如以自己財產墊支者
    ，該墊支之人得依不當得利之規定，向他繼承人請求返還其
    應負擔部分（最高法院103年度台上字第1785號判決意旨參
    照）。賴耀森於106年7月16日死亡，兩造為全體繼承人，應
    繼分比例為各四分之一，遺產稅合計應繳納15,748,816元，
    兩造於107年12月間各自繳納遺產稅3,937,204元，與兩造應
    繼分比例相符，並無由原告為被告墊支之情形，至於其後兩
    造於109年1月13日在紐西蘭法院成立系爭和解協議，約定賴
    耀森在紐西蘭部分遺產價值合計71,919,979元分歸被告，賴
    耀森在臺灣部分遺產價值合計64,232,684元分歸其等3人，
    縱兩造因此實際分得遺產價值比例與應繼分比例不符，此乃
    兩造就已繼承遺產所為任意處分行為所導致之結果，除兩造
    另有約定外，先前已各自按應繼分比例繳納之遺產稅，並不
    因此而受影響，於繼承人內部間，仍係應按應繼分比例分擔
    遺產稅，並非按其後實際分得遺產價值比例分擔遺產稅，原
    告執此主張有為被告墊支遺產稅云云，並不可採。
四、綜上所述，原告依據民法第281條第1項、第179條規定，請
    求被告給付其等各1,460,440元，及均自起訴狀繕本送達翌
    日起至清償日止，按週年利率百分之5計算之利息，為無理
    由，應予駁回；其假執行之聲請，亦失所附依，應併予駁回
    。
五、兩造其餘攻擊防禦方法及所提證據，經本院審酌後，認為均
    不影響本判決之結果，自無逐一詳予論駁之必要，併此敘明
    。
六、據上論結，原告之訴為無理由，依民事訴訟法第78條，判決
    如主文。
中　　華　　民　　國　　110 　年　　11　　月　　1 　　日
                  民事第三庭  法  官  陳世源
以上正本係照原本作成。
如對本判決上訴，應於判決送達後20日內向本院提出上訴狀，若
委任律師提起上訴者，應一併繳納上訴審裁判費，否則本院得不
命補正逕行駁回上訴。
中　　華　　民　　國　　110 　年　　11　　月　　2 　　日
                              書記官  吳婉萱